【裁判字號】    90,上訴,3576
【裁判日期】    901205
【裁判案由】    毒品危害防制條例
【裁判全文】
臺灣高等法院刑事判決                            九十年度上訴字第三五七六號
    上  訴  人  乙○○
    即  被  告
    指定辯護人  本院甲○辯護人
右上訴人因毒品危害防制條例案件，不服臺灣板橋地方法院八十九年度訴字第一八一
四號，中華民國九十年九月十九日第一審判決（起訴案號：臺灣板橋地方法院檢察署
八十九年度偵字第一三八一一六號）提起上訴，本院判決如左：
    主  文
原判決撤銷。
乙○○連續轉讓第二級毒品，處有期徒刑貳年陸月；扣案安非他命肆包（驗後共計淨
重柒拾點柒玖公克）沒收銷燬之。
    事  實
一、乙○○前於民國（下同）八十四年間，因違反麻醉藥品管理條例罪，經本院判處
    有期徒刑六月確定，同年復因違反同條例案件，經台灣台北地方法院判處有期徒
    刑五年四月確定，嗣經定執行刑有期徒刑五年八月；於八十五年間又違反同條例
    案件，經台灣台北地方法院判處有期徒刑六月，於八十六年四月十四日確定（起
    訴書誤載為八十六年四月二十五日執行完畢），接續執行於八十七年八月十四日
    縮刑假釋出監，付保護管束（縮刑期滿日為九十年四月二十五日），嗣經撤銷假
    釋，並經通緝（不構成累犯），猶不知悔改，明知「安非他命類」（Amphetam－
    ine-like），於八十七年五月二十日毒品危害防制條例公布施行，將安非他命列
    為第二級毒品，不得販賣、轉讓、持有。乙○○竟基於無償轉讓安非他命之概括
    犯意，自八十九年三月中旬某日起至同年七月十二日止，無償轉讓安非他命予洪
    瑞敏施用三次；各次轉讓之時間、地點情形如下：(一)八十九年三月中旬某日，在
    台北縣中和市○○路乙○○租處（詳細地址已不記憶）轉讓安非他命一次（約一
    次施用之量）予洪女施用。(二)同年四月至七月十二日止，在台北縣中和市○○路
    五四九路三樓乙○○住處，轉讓二次安非他命予洪女施用（每次均約一次施用之
    量）。嗣於同年七月十八日二十時許，經警在台北縣三重市○○街六十一號二樓
    洪瑞敏住處，查獲洪瑞敏施用第一、二級毒品，經警察授意，由洪女打行動電話
    0000000000號（登記申請人為王瑞玉）與乙○○，向乙○○索討安非
    他命施用，乙○○即將其自台北縣三重市○○○街向不詳姓名年籍綽號「阿傑」
    之人購得之安非他命四包（合計淨重七十‧七九公克）基於同一無償轉讓之犯意
    ，乘坐計程車至與洪女約定見面之台北市○○○路與保安街口，於當日晚間十一
    時許，乙○○乘坐計程車前來於尚未下車轉讓安非他命予洪女之際，即遭警埋伏
    查獲而未遂，並自其右腳襪子起出安非他命四包。
二、案經台北縣警察局三重分局報請台灣板橋地方法院檢察署檢察官偵查起訴。
    理  由
一、前開事實業據上訴人即被告乙○○於本院審理時坦承不諱，核與證人洪瑞敏於原
    審九十年五月四日訊問時證述：「我有向他拿，但他沒拿錢，沒有金錢交易」等
    語相符（見原審卷二第七二頁）。又扣案之結晶四包經送法務部調查局檢驗結果
    ，均係甲基安非他命，合計淨重七十點七九公克，有該局八十九年十一月十五日
    （八九）陸字第八九０八五六九四號檢驗通知書一紙在卷可佐（見原審卷一第二
    十四頁），本件事證明確，被告犯行，堪以認定。
二、按「安非他命類」（Amphetamine-like），於八十七年五月二十日毒品危害防制
    條例公布施行，將安非他命列為第二級毒品，不得販賣、轉讓、持有。核被告乙
    ○○所為，係犯毒品危害防制條例第八條第二項之轉讓第二級毒品罪及同條例第
    八條第四項、第二項之轉讓第二級毒品未遂罪（即其中八十九年七月十八日晚間
    ，因尚未將安非他命轉讓予洪女即遭警查獲，為未遂犯），被告轉讓前持有毒品
    之低度行為已為高度之轉讓行為所吸收，不另論罪。被告先後四次轉讓第二級毒
    品之犯行，時間緊接，所犯構成要件相同，顯係基於概括犯意反覆為之，應依連
    續犯之規定論以轉讓第二級毒品既遂之罪，公訴人認被告所為係犯同條例第四條
    第二項之販賣第二級毒品罪，尚有未洽，起訴法條應予變更（理由如後述）。
三、公訴意旨認被告自八十九年一月間起至同年七月十八日晚間止所為係販賣安非他
    命之犯行，無非以同案被告洪瑞敏之供述，復有扣案之安非他命及行動電話一具
    在卷為憑。訊據被告乙○○堅決否認有何販賣安非他命犯行，辯稱，伊係免費提
    供洪瑞敏施用，扣案四包安非他命，係因洪瑞敏向其索討而購買，欲轉讓部分予
    洪女施用等語。經查：
    (一)縱為被告之自白，亦不得作為有罪判決之唯一證據，仍應調查其他必要之證據
      ，以查其是否與事實相符，刑事訴訟法一百五十六條第二項已明揭其旨，況乎
      於被告否認犯罪之情形下，單一證人之不利陳述，亦需顯無瑕疵可指，而就其
      他方面調查又與事實相符，始足採為被告犯罪事實之認定。本件證人洪瑞敏雖
      多次於警訊、偵查及原審中指證，其曾向被告購買安非他命多次，惟觀之其於
      警訊供稱：「於八十九年三月底開始（買），購買之次數很多次已不記，最後
      一次是八十九年七月十一日早上九時許，在台北市○○街公園內，以新台幣五
      千元購得安毒九公克」（見偵查卷第十一頁），於偵查中則稱：「從八十九年
      一月間開始（買）」（見偵查卷第三十九頁），於原審第一次訊問時改稱：「
      從八十九年三月間開始（買），最後一次交易是八十九年七月十二、十三日」
      ，原審第二次訊問時則又稱：「八十九年初，約二、三月時開始買，到七月為
      止」云云，其所述開始購買及最後一次交易之時間前後不一致，所述已有瑕疵
      ，再參諸證人洪瑞敏於原審九十年五月四日訊問時供證，與被告並無金錢交易
      等語，顯見其就被告販售安非他命一節之供述已有所出入，非無瑕疵可指，已
      堪置疑。
    (二)再證人洪瑞敏於警訊中供稱，係打被告之手機0000000000號與被告
      聯絡，偵查中亦為同一之供述，於原審第二次訊問時則改稱：打被告行動電話
      聯絡，被告換過很多電話等語（見原審卷二第三十頁），其所述不一，且上開
      0000000000號行動電話係證人王瑞玉所有，於八十九年五月間因故
      停話，至同年六月間始由被告繳費通話等情，業據證人王瑞玉於原審訊問時證
      述屬實（見原審卷二第三十一頁），並有遠傳電信股份有限公司九十年八月二
      十四日遠傳九十（客發）字第五０九九八號函附通話費用可參（見原審卷二第
      一五二頁），證人洪瑞敏所供係以0000000000號與被告聯絡購買安
      非他命，顯非實在。
    (三)另證人洪瑞敏係經警查獲其施用毒品後，始經警授意於八十九年七月十八日晚
      間以電話調出被告，惟其在與被告通話中並未談及毒品交易之價格、數量等情
      ，業經證人即本案查獲之台北縣警察局三重分局警員江在坤於原審證述明確（
      見原審二第一三四頁至第一三七頁），而證人洪瑞敏於警訊中亦未述及此次交
      易之價格，有警訊筆錄可稽，惟洪女於偵查中初則改稱價格為三、四萬元，後
      又變易係三萬六千元（見偵查卷第四十頁），於原審訊問時再更易係約定三萬
      八千元（見原審八十九年十一月二十三日訊問筆錄），其對毒品交易價格之約
      定前後之供述歧異，所述安非他命係向被告購買云云，難信為實。揆此，證人
      洪瑞敏有關向被告購買安毒之前後供述存有瑕疵，已如前述，復查無其他令人
      確信其陳述為真實之補強證據，自難僅以其單一指述，而為不利被告之認定，
      此外，復查無其他積極事證足證被告有販賣安非他命圖利之犯行，公訴人認被
      告於八十九年三月中旬某日起至同年七月十八日晚間被查獲止所為，係犯毒品
      危害防制條例第四條第二項販賣第二級毒品罪，尚有未洽，起訴法條應予變更
      。至八十九年一月間起至同年三月中旬某日止之販賣行為，因乏實證佐參，已
      如前述，惟此部份因公訴人認與前開論罪之部分有連續犯裁判上一罪之關係，
      自不另為無罪之諭知。
四、原審以被告所為係犯轉讓第二級毒品之罪及另犯持有第二級毒品之罪，各予以論
    罪科刑，雖非無見，但因下列理由，仍應撤銷改判：
    (一)有罪判決所憑之證據，如於待證之犯罪事實尚有疑義時，審理事實之法院仍須
      窮盡必要之調查，始得採為論罪科刑之依據。上訴人於偵查及原審中、證人洪
      瑞敏於原審中雖均泛稱「安非他命係由被告提供洪女施用，無金錢交易」等語
      ，然俱未供明被告轉讓之時日、地點、次數、數量等節。經本院詳予究問始據
      供明，係自八十九年三月中旬某日至同年七月十二日止，在乙○○台北縣中和
      市○○路租處及台北縣中和市○○路住處二地點共計轉讓三次（每次轉讓約一
      般一次施用之量）予洪瑞敏施用（見本院卷九十年十一月十二日訊問筆錄）。
      原審未先究明上述疑義。籠統認定曾於八十九年三月間某日至同年七月間某日
      止，在台北市市○○道與安東街口、迪化街公園等處無償轉讓毒品，已屬違誤
      。
    (二)被告於八十九年七月十八日晚間攜所買之安非他命於尚未交付洪女前為警查獲
      之行徑，乃係基於同前之無償轉讓毒品之犯意為之，該次行為該當於轉讓毒品
      未遂之罪，原審以被告查獲時持有之二包毒品係與洪女合資購買為由，而認被
      告另犯持有第二級毒品之罪，然此部分已為證人洪瑞敏所否認，被告亦供稱洪
      女曾提議出資，然為其所拒，復查無洪女出資之證據，原審併引此項供詞而認
      定被告另犯持有毒品之罪，採證亦有不當。
    (三)原審對公訴意旨中有關被告自八十九年一月間起至同年三月中旬某日止之販賣
      行為是否成罪，此部份之請求事項未予論述，自非妥適。被告上訴意旨，以原
      審關於轉讓毒品罪部分量刑過重及未持有毒品為由，指稱原判決不當，核其上
      訴雖無理由，惟原判決既有上開可議之處，即屬無可維持，應予撤銷改判。
五、爰審酌被告有如事實欄所示之前科素行，有台灣高等法院檢察署刑案紀錄簡覆表
    可按、於通緝中再犯本件之罪，顯不知警惕，犯罪動機、目的、所生危害及犯後
    態度等一切情狀，量處如主文所示之刑。扣案之安非他命四包（驗後共計淨重七
    十點七九公克），係當場查獲轉讓之毒品，應依毒品危害防制條例第十八條第一
    項前段規定，沒收銷燬之。另扣案之行動電話非屬被告所有供本案轉讓安非他命
    之用，自不在依法得宣告沒收之列。
六、據上論斷，應依刑事訴訟法第三百六十九條第一項前段、第三百六十四條、第三
    百條、第二百九十九條第一項前段，毒品危害防制條例第八條第二項、第十八條
    第一項前段，刑法第十一條前段、第五十六條，判決如主文。
本案經檢察官劉永清到庭執行職務
中      華      民      國     九十     年     十二     月      五      日
                              臺灣高等法院刑事第二十庭
                                  審判長法  官  葉  麗  霞
                                        法  官  范清  銘
                                        法  官  段  景  榕
右正本證明與原本無異。
如不服本判決應於收受送達後十日內向本院提出上訴書狀，其未敘述上訴之理由者並
得於提起上訴後十日內向本院補提理由書（均須按他造當事人之人數附繕本）。
                                        書記官  鐘  麗  芳
中      華      民      國     九十     年     十二     月      五      日
附錄本案論罪科刑法條全文
毒品危害防制條例第八條
轉讓第一級毒品者，處一年以上七年以下有期徒刑，得併科新台幣一百萬元以下罰金
。
轉讓第二級毒品者，處六月以上五年以下有期徒刑，得併科新台幣七十萬元以下罰金
。
轉讓第三級毒品者，處三年以下有期徒刑，得併科新台幣三十萬元以下罰金。前三項
之未遂犯罰之。


司法院資訊處製作；財團法人民間司法改革基金會備份。
